臺灣新北地方法院三重簡易庭民事裁定
　　　　　　　　　　　　　　　111年度重小字第1432號
原      告  鄒蕙筠  
被      告  劉華錚    住廣東省廣州市花都區新華街(未據原                        告記載完整地址)
上列當事人間請求侵權行為損害賠償事件，本院裁定如下：
    主  文
原告之訴駁回。
訴訟費用新臺幣壹仟元由原告負擔。
    理  由
一、按訴訟事件不屬受訴法院管轄而不能為第28條之裁定者，法
    院應以裁定駁回之，民事訴訟法第249條第1項第2款定有明
    文。次按臺灣地區人民與大陸地區人民間之民事事件，除本
    條例另有規定外，適用臺灣地區之法律；侵權行為依損害發
    生地之規定，但臺灣地區之法律不認其為侵權行為者，不適
    用之，臺灣地區與大陸地區人民關係條例（下稱兩岸關係條
    例）第41條第1項、第50條分別定有明文。又兩岸關係條例
    對於侵權行為之債之管轄未設有規定，應類推適用民事訴訟
    法相關規定，以定其管轄法院（最高法院87年度台聲字第34
    7號民事裁定參照）。則關於大陸地區人民因侵權行為而生
    之債涉訟之管轄權，依前開最高法院見解，即應類推適用民
    事訴訟法第1條第1項、第15條第1項、第22條規定，認被告
    住所地、侵權行為地之法院，俱有管轄權。又訴訟權雖屬人
    民為憲法所保障之權利，但國家之訴訟資源有限，對於與我
    國主權之行使欠缺實質關聯性之涉外民事紛爭進行審理，或
    其裁判管轄權將無法受到被告財產所在地法院之認可，或被
    告本身於我國無財產而無從執行該裁判，均僅造成徒然浪費
    司法資源之結果。是以如受訴法院對某案件雖有國際或兩岸
    人民關係之管轄權，但若自認為係一極不便利之法院，而案
    件由其他有管轄權之法域管轄，最符合當事人及公眾之利益
    ，且受訴法院若繼續行使管轄加以裁判，勢將對被告造成不
    當之負擔時，該國法院即得拒絕管轄，此即學說上所稱之「
    不便利法庭之原則」。
二、經查，本件原告為臺灣地區人民，被告係大陸地區人民，兩
    造間之侵害原告網路文章智慧財產權事件之管轄爭議，依上
    開兩岸關係條例第41條第1項所定，即應適用臺灣地區民事
    訴訟法中關於管轄權之規定。次查本件依原告起訴主張事實
    ，被告為大陸籍人士，在我國未設籍，亦無住居所，且本件
    被告住所地係在大陸地區廣東省廣州市，堪認其刊登侵害原
    告系爭商品介紹網路文章之行為地在大陸地區，足見本件私
    法紛爭之原因事實均非發生於我國境內，如於我國法院進行
    本件訴訟，對於證據之調查、當事人之攻擊防禦、被告所在
    地法院是否認可本院判決、被告本身於我國無財產而無從執
    行等甚為不便，自難期進行有效、經濟之訴訟程序，依前開
    不便利法庭之原則，本院對本件訴訟並無一般管轄權。另兩
    岸關係條例又乏移送於大陸地區法院之規定，依首開規定，
    本件起訴即難謂合法，自應予駁回。
三、依民事訴訟法第249條第1項第2款、第95條，第78條，裁定
    如主文。
中　　華　　民　　國　　111 　年　　5 　　月　　4 　　日
  　　　　　　    　三重簡易庭  法  官  王士珮 
以上正本係照原本作成。
如對本裁定抗告須於裁定送達後10日內向本院提出抗告狀，並應
繳納抗告費新臺幣1,000元。
    　　　　　　　    　　　　　書記官  楊家蓉
中　　華　　民　　國　　111 　年　　5 　　月　　4 　　日